【裁判字號】    89,婚,671
【裁判日期】    900731
【裁判案由】    離    婚等
【裁判全文】
臺灣桃園地方法院民事判決  八十九年度婚字第六七一號
    原      告  丙○○
    被      告  乙○○
右當事人間離婚等事件，本院判決如左：
    主    文
被告應給付原告新台幣參拾萬元，及自民國九十年六月二十三日起至清償日止，按年
息百分之五計算之利息。
原告其餘之訴均駁回。
訴訟費用由被告負擔百分之三十，餘由原告負擔。
本判決第一項於原告以新台幣拾萬元或同額之銀行定期存單供擔保後，得假執行。
原告其餘假執行之聲請均駁回。
    事    實
甲、原告方面：
一、聲明：
    (一)准原告與被告乙○○離婚。
    (二)被告應給付原告新台幣（下同）一百萬元，及自起訴狀繕本送達翌日起至清償
      日止，按年息百分之五計算之利息。
    (三)訴訟費用由被告負擔。
    (四)第二項聲明原告願供擔保，請准供現金或等值之銀行定期存單為擔保，請准宣
      告假執行
二、陳述：
    (一)緣被告乙○○與原告係夫妻，被告乙○○為有配偶之人，詎仍與訴外人甲○○
      通姦，被告乙○○與訴外人甲○○經台灣桃園地方法院檢察署檢察官以八十八
      年度偵字第一三七二○號妨害家庭案提起公訴，並經台灣高等法院以八十八年
      度上易字第五六七二號同案判處被告乙○○、訴外人甲○○各有期徒刑三月確
      定，爰依民法第一千零五十二條第一項第二款之規定訴請判決離婚。
    (二)被告乙○○係原告之配偶，被告乙○○竟與訴外人甲○○為通姦行為，係以違
      背善良風俗之方法加損害於原告，基於共同侵權行為之法律關係，請求被告賠
      償原告精神上之損害新台幣（下同）一百萬元。
三、證據：提出戶籍謄本、臺灣高等法院八十八年度上易字第字第五六七二號號妨害
    家庭案件刑事判決影本各一件。
乙、被告乙○○經本院合法通知，未於言詞辯論期日到場，亦未提出任何書狀為聲明
    或陳述。
丙、本院依職權調閱臺灣高等法院八十八年度上易字第字第五六七二號妨害家庭案件
    之偵、一、二審全卷。
    理    由
一、被告經本院合法通知，無正當理由不到庭，核無民事訴訟法第三百八十六條各款
    情形，爰依原告之聲請，為一造辯論判決。
二、關於原告請求裁判離婚部分：
    (一)按夫妻之一方與人通姦者，他方得向法院請求離婚；惟有請求權之一方於知悉
      後已逾六個月，或自其情事發生已逾二年者，不得請求離婚，民法第一千零五
      十二條第一項第二款、第一千零五十三條分別定有明文。即夫妻之一方知悉他
      方有民法第一千零五十二條第一項第一款、第二款之情事後，自情事發生後雖
      未逾二年，而自知悉後已逾六個月者，亦不得請求離婚（最高法院二十二年度
      上字第三九二號判例意旨參照）；且前開法律所規定之期間，為離婚請求權之
      除斥期間，與消滅時效性質不同，關於消滅時效中斷及不完成規定，無可準用
      （最高法院三十三年度上字第四八八六號判例意旨參照）。
    (二)本件被告乙○○與訴外人甲○○於八十八年五月二十三日下午四時三十分許，
      在桃園縣八德市○○路○段七四八巷四號佳園旅社內通姦、相姦，為原告報警
      查獲，此經原告陳明在卷，嗣原告得知被告乙○○在被告甲○○住處，又於八
      十八年六月十七日報警處理，原告在被告甲○○住處之垃圾桶內取得擦拭衛生
      紙，經送鑑定後有被告二人之ＤＮＡ反應，並經本院調閱八十八年度偵字第一
      三七二○號、本院八十八年度易字第一九六九號、台灣高等法院八十八年度上
      易字第五六七二號卷核閱屬實，則原告已經分別於八十八年五月二十三日、八
      十八年六月十七日知悉被告乙○○之通姦行為，然原告遲至八十九年十月十六
      日始具狀向本院請求離婚，其起訴離婚時已經逾六個月之除斥期間，依前開說
      明，原告以被告乙○○通姦請求裁判離婚即屬無據，應予駁回。
三、關於原告基於侵權行為請求被告為非財產上損害賠償部分：
    (一)原告於八十八年五月二十三日下午會同警方人員至桃園縣八德市○○路○段七
      四八號佳園旅社內查獲被告甲○○時，渠二人雖已經自旅社走出，致未查獲被
      告二人之通姦事證，惟被告乙○○、甲○○二人在警察局簽下和解書一紙交予
      原告，其內容載明：「乙○○、甲○○二人從八十八年五月（誤為六月）二十
      三日二十一時起，不得見面，若違反，願受法律責任。」，被告乙○○另立保
      證書一紙載明：「我乙○○，從此以後不與甲○○見面往來，若見面願受法律
      處分，並保證回家時丙○○不受傷害，若有願受法律處分。」，此有和解書、
      保證書各一紙附於偵查卷內可參，查原告會同警員前往旅社抓姦，其後被告二
      人共同至警察局，和解書中所謂「不再往來」、「不再見面」等語，即係指被
      告與訴外人甲○○二人不再通姦甚明。且為兩造與訴外人甲○○調解之里長張
      是華於檢察官偵查中證稱：有聽到林女說被抓到姦，沒有話說等語，此經本院
      調閱前開妨害家庭等刑事卷宗查明屬實，被告乙○○經本院合法通知，亦不到
      庭爭執，可證被告與訴外人甲○○確有姦情，且被告與訴外人甲○○二人於警
      察局與原告和解時確有坦承姦情，自堪信原告主張為真實。
      本院以書狀具稱並無通姦云云，即無足採。
    (二)按婚姻係以夫妻之共同生活為其目的，配偶應互相協力保持其共同生活之圓滿
      安全及幸福，而夫妻互守誠實，乃為確保其共同生活之圓滿安全及幸福為必要
      條件，故應解為配偶因婚姻契約而負誠實之義務，配偶之一方行為不誠實，破
      壞共同生活之圓滿安全及幸福者，即為違反因婚姻契約之義務而侵害他方之權
      利。故有配偶而與人通姦，係故意以背於善良風俗之方法加損害於配偶之他方
      ，依民法第一百八十五條共同侵權行為之規定，應與相姦人連帶負損害賠償責
      任（最高法院五十五年台上字第二０五二號判例參照）。本件被告乙○○與訴
      外人甲○○有通姦行為已如前述，是依前揭說明，被告乙○○自應負侵權行為
      賠償責任。本院審酌被告與訴外人甲○○二人於原告首次報警抓姦之八十八年
      五月二十三日後，不顧其立下之和解書、保證書，於八十八年六月十七日前某
      日又再度通姦，造成原告短期內二次心靈受創，再斟酌兩造之社會地位，原告
      與被告乙○○已經結婚數十年，已經為人祖父、母，原告自陳未接受教育不識
      字，早年從事早點販售，現在賦閒在家中照顧孫子，原告之所受損害之痛苦程
      度、經濟狀況等一切情形，認原告請求非財產上之損害以三十萬元為適當，超
      過此部分之請求即屬無據。
    (三)從而，原告依侵權行為法律關係請求被告連帶給付新台幣三十萬元及自起訴狀
      繕本送達被告之翌日起即九十年六月二十三日起至清償日止按年息百分之五計
      算之法定遲延利息，為有理由，至於逾此部分之請求，為無理由，應予駁回。
四、原告陳明願供擔保，聲請宣告假執行，就原告勝訴部分，核無不合，爰酌定相當
    擔保金額，予以准許。至於原告敗訴部分，其假執行之聲請失所附麗，應予駁回
    。
五、據上論結，原告之訴為一部為有理由，一部為無理由，依民事訴訟法第三百八十
    五條第一項前段、第七十八條、第七十九條但書、第三百九十條第二項，判決如
    主文。
中      華      民      國    九十    年      七      月     三十一     日
                                      臺灣桃園地方法院民事第二庭
~B法      官  林孟宜
右為正本係照原本作成
如對本判決上訴應於判決送達後廿日內向本院提出上訴狀
中      華      民      國    九十    年      七      月     三十一     日
~B法院書記官  謝文心


司法院資訊處製作；財團法人民間司法改革基金會備份。
